臺灣臺南地方法院刑事判決
111年度簡上字第1號
上  訴  人  臺灣臺南地方檢察署檢察官
被      告  黃西樺



上列上訴人因被告詐欺等案件，不服民國110年10月12日本院110
年度簡字第2115號第一審簡易判決（起訴書案號：109年度偵字
第19228號、110年度偵字第3443號），提起上訴，被告於本院審
理時為有罪之陳述，本院管轄之第二審合議庭裁定以簡式審判程
序進行審理，判決如下：
    主  文
原判決撤銷。
黃西樺犯侵占罪，處有期徒刑參月，如易科罰金，以新臺幣壹仟
元折算壹日；又犯詐欺取財罪，處有期徒刑貳月，如易科罰金，
以新臺幣壹仟元折算壹日。應執行有期徒刑肆月，如易科罰金，
以新臺幣壹仟元折算壹日。
未扣案之犯罪所得共新臺幣拾壹萬參仟元沒收，於全部或一部不
能沒收或不宜執行沒收時，追徵其價額。
    犯罪事實
一、黃西樺分別為以下犯行：
(一)黃西樺與葉靜芬於民國109年8月至9月間為男女朋友關係，
    葉靜芬於109年8月間及9月1日各將新臺幣（下同）1萬6千元
    、8萬元交由黃西樺保管，黃西樺竟意圖為自己不法所有，
    基於侵占犯意，擅自將上開款項花用一空而侵占入己，並封
    鎖葉靜芬失去聯繫。
(二)黃西樺與謝佳錡為朋友關係，其於109年11月9日得知謝佳錡
    涉有刑事案件，乃意圖為自己不法所有，基於詐欺取財犯意
    ，於翌日（10日）向謝佳錡佯稱伊已與對方談好以2萬元和
    解云云，然因謝佳錡帳戶僅有1萬7千元，黃西樺又詐稱匯款
    1萬7千元即可，剩下3千元會自行幫忙處理云云，致謝佳錡
    陷於錯誤，於109年11月10日網路轉帳1萬7千元至黃西樺申
    設之玉山銀行帳戶內，黃西樺取得款項後，隨即失去聯繫，
    謝佳錡始知受騙。
二、案經葉靜芬訴由臺南市政府警察局第五分局報告、謝佳錡訴
    由臺南市政府警察局玉井分局報告臺灣臺南地方檢察署檢察
    官偵查起訴。
    理  由
一、本件被告所犯者，均非死刑、無期徒刑、最輕本刑為3年以
    上有期徒刑之罪或高等法院管轄第一審案件，其於本院審理
    時，就被訴事實均為有罪之陳述，經審判長告知簡式審判程
    序之旨，並聽取公訴人、被告之意見後，本院合議庭依刑事
    訴訟法第273條之1第1項之規定，裁定以簡式審判程序進行
    審理。
二、上揭犯罪事實，業據被告坦承不諱，核與告訴人即證人葉靜
    芬於偵查中之證述及告訴人即證人謝佳錡於警詢、偵查中之
    證述情節相符，並有被告申設玉山銀行開戶基本資料、交易
    往來明細表在卷可稽，足認被告之自白與事實相符，堪以採
    信。是本案事證明確，被告犯行堪以認定，應依法論罪科刑
    。
三、論罪科刑及撤銷原審判決之理由：
(一)核被告就犯罪事實一(一)所為，係犯刑第335條第1項之侵占
    罪，其就犯罪事實一(二)所為，則係犯刑法第339條第1項之
    詐欺取財罪。被告上開所為，犯意各別，行為互殊，應予分
    論併罰。
(二)原審判決以被告上開犯行事證明確，而予以論罪科刑，固非
    無見，惟原審判決就犯罪事實一(一)部分認被告係犯刑法第
    339條第1項詐欺取財罪，所論罪名與犯罪事實不合，難認適
    法，檢察官就此部分提起上訴，自屬有據。另按被告構成累
    犯之事實及應加重其刑之事項，均應由檢察官主張並具體指
    出證明之方法後，經法院踐行調查、辯論程序，方得作為論
    以累犯及是否加重其刑之裁判基礎；檢察官若未主張或具體
    指出證明方法，法院因而未論以累犯或依累犯規定加重其刑
    ，基於累犯資料本來即可以在刑法第57條第5款「犯罪行為
    人之品行」中予以負面評價，自仍得就被告可能構成累犯之
    前科、素行資料，列為刑法第57條第5 款所定「犯罪行為人
    之品行」之審酌事項（最高法院110年度台上大字第5660號
    裁定意旨參照）。原審未及審酌上開裁定意旨，而逕依刑法
    第47條第1項規定，對被告所犯二罪均論以累犯，並加重其
    刑，亦有未洽，故應由本院予以全部撤銷改判。又本案檢察
    官並未就被告構成累犯之事實及應加重其刑之事項予以主張
    並具體指出證明方法，是本案被告不論以累犯，惟仍將被告
    之前案紀錄列入量刑審酌，附此敘明。
(三)爰審酌被告利用告訴人葉靜芬、謝佳錡之信任，分別以侵占
    及詐欺方式獲取金錢，且迄未與告訴人葉靜芬、謝佳錡和解
    及賠償其等之損失，此據被告供陳明確，並有本院公務電話
    紀錄表2紙在卷可稽（見本院卷第107、109頁、第183頁），
    其所為甚無足取；兼衡其年紀、素行（前因犯詐欺等案件，
    分別經法院判處罪刑確定，嗣經法院裁定應執行刑有期徒刑
    2年9月，而於109年6月26日執行完畢，詳卷附臺灣高等法院
    被告前案紀錄表）、智識程度（高中畢業）、家庭經濟狀況
    （從事餐飲業、每月收入約2萬7千元、需扶養父親）、告訴
    人葉靜芬、謝佳錡金錢損失數額，及被告於原審、本院審理
    時坦承犯行之態度等一切情狀，分別量處如主文所示之刑，
    及諭知易科罰金之折算標準，並定其應執行之刑。
四、按「犯罪所得，屬於犯罪行為人者，沒收之。但有特別規定
    者，依其規定。」；「前二項之沒收，於全部或一部不能沒
    收或不宜執行沒收時，追徵其價額。」刑法第38條之1第1項
    、第3項分別定有明文。查被告所侵占及詐欺款項共11萬3千
    元（計算式：1萬6千元＋8萬元＋1萬7千元＝11萬3千元）
　　，係屬於被告之犯罪所得，應依刑法第38條之1第1項前段及
    第3項規定，宣告沒收，於全部或一部不能沒收或不宜執行
    沒收時，追徵其價額。
據上論斷，應依刑事訴訟法第273條之1第1項、第455條之1第1項
、第3項、第369條第1項前段、第364條、第299條第1項前段，刑
法第335條第1項、第339條第1項、第41條第1項前段、第51條第5
款、第38條之1第1項、第3項，刑法施行法第1條之1第1項，判決
如主文。
本案經檢察官周盟翔提起公訴，檢察官李佳潔到庭執行職務。
中　　華　　民　　國　　111 　年　　6 　　月　　1  　日
　　　　　　　　刑事第六庭    審判長法  官  高如宜
　　　　　　　　　　　　　　　　　　法  官  鄭銘仁   
　　　　　　　　　　　　　　　　　　法　官　陳鈺雯
以上正本證明與原本無異。
本件不得上訴。
                                    書記官  洪儀珊　
中　　華　　民　　國　　111 　年　　6 　　月　　1 　　日
附錄論罪科刑法條
刑法第335條
意圖為自己或第三人不法之所有，而侵占自己持有他人之物者，
處5年以下有期徒刑、拘役或科或併科3萬元以下罰金。
前項之未遂犯罰之。

刑法第339條
意圖為自己或第三人不法之所有，以詐術使人將本人或第三人之
物交付者，處5年以下有期徒刑、拘役或科或併科50萬元以下罰
金。
以前項方法得財產上不法之利益或使第三人得之者，亦同。
前二項之未遂犯罰之。